【裁判字號】    98,家聲,81
【裁判日期】    980424
【裁判案由】    核定遺產管理人報酬
【裁判全文】
臺灣高雄地方法院民事裁定              98年度家聲字第81號
聲  請  人  李淑妃律師即被繼承人甲○○之遺產管理人
上聲請人聲請核定遺產管理人報酬事件，本院裁定如下：
    主  文
聲請人任被繼承人甲○○（男，民國○○○年○月○日生，身分
證統一編號：Ｚ000000000號）之遺產管理人之報酬核
定為新臺幣萬伍仟元。
程序費用新臺幣壹仟元由被繼承人甲○○之遺產負擔。
    理  由
一、按「遺產管理人，得請求報酬，其數額由親屬會議按其勞力
    及其與被繼承人之關係酌定之。」、「依本法之規定應開親
    屬會議時，由當事人、法定代理人或其他利害關係人召集之
    。」、「親屬會議不能召開或召開有困難時，依法應經親屬
    會議處理之事項，由有召集權人聲請法院處理之。」，民法
    第1183條、第1129條、第1132條第2 項前段分別定有明文。
二、聲請意旨略以：聲請人前經本院96年度財管字第75號民事裁
    定選任為被繼承人之遺產管理人。嗣依本院97年度家催字第
    12號民事裁定為公示催告，並已刊登於新聞紙，嗣聲請人通
    知已知之債權人陳報債權、函請劉水榮、張龍文返還侵害被
    繼承人遺產之不當得利，至被繼承人遺有之8 部汽車之登記
    處屏東縣恆春鎮○○路310 號現場勘查（惟該處為民房，附
    近有眾多廢棄之汽車，但無發現被繼承人遺有之8 部汽車）
    ，編製遺產清冊、債權人清冊、代支費用等管理遺產之行為
    ，其中被繼承人所遺坐落高雄市○○區○○段412 地號土地
    及其上建物經本院97年度司執字第50410 號強制執行事件拍
    定新臺幣（下同）1,688,000 元在案，而被繼承人另8 部汽
    車因車齡已逾10年以上，殘無市值，另聲請人為管理遺產已
    支出2,780 元。茲因遺產管理人之報酬已難期待由親屬會議
    酌定，爰依民法第1183條及「代管無人承認繼承作業要點」
    第14點第3 項規定，以管理遺產報酬不得低於遺產現值百分
    之一為計算標準，且本件後續尚有返還不當得利訴訟之虞、
    申報遺產稅、調閱執行卷等管理遺產之必要行為，準此，狀
    請本院酌定本件遺產管理人報酬為60,000元等語。
三、經查：
  (一)本件被繼承人死亡後，其繼承人均已拋棄繼承權，且未經親
    屬會議選定遺產管理人，經本院選任聲請人為被繼承人之遺
    產管理人乙節，有聲請人提出之96年度財管字第75號民事裁
    定暨確定證明書、土地及建物登記謄本於土地所有權部、建
    物所有權之管理者為李淑妃，其他登記事項：權狀註記事項
    管理者為遺產管理人等語、本院97年度家催字第12號民事裁
    定等件影本各1 份附卷可稽，堪信為真實。準此，聲請人顯
    難召開親屬會議酌定其管理遺產之報酬，是其本於利害關係
    人之地位，聲請本院酌定報酬，洵屬有據。
  (二)聲請人主張之前揭事實，除上述土地登記謄本、建物登記謄
    本及民事裁定外，另據其提出通知已知債權人陳報債權之函
    文、通知張龍文、劉水榮返還不當得利函文、本院民事執行
    處98年3 月6 日雄院高97司執福字第50410 號函、96年度執
    行業務者收入、費用標準、本院民事執行處97年11月24日雄
    院高97司執福字第50410 號函、支出費用收據、財政部高雄
    市國稅局財產歸屬資料清單、全國贈與資料清單、93、94年
    度綜合所得稅各類所得資料清單、土地登記申請書、遺產清
    冊、已知債權人清冊、聲請人之管理遺產事務進行狀況表等
    件影本各1 份為證，堪信為真實。本院審酌：被繼承人之遺
    產有土地房屋各1 筆，經本院執行處拍定1,688,000 元，有
    本院民事執行處98年3 月6 日雄院高97司執福字第50410 號
    函附卷可參，其債權人有中國信託商業銀行股份有限公司及
    高雄市稅捐稽徵處三民分處，除此之外，尚無其他債權人陳
    報債權、債務或遺贈；又聲請人業已公示催告、登報、查詢
    被繼承人財產、辦理遺產管理人登記、通知債權人陳報債權
    、強制執行之管理遺產行為，後續尚有申報遺產稅及可能提
    起返還不當得利訴訟等其他事項待理，聲請人處理上開事務
    及後續所需時間之久暫、耗費人力之程度及各債權人受償權
    利之保障等一切情狀，認聲請人任被繼承人遺產管理人之報
    酬金額，核定為35,000元（含已代為墊支之相關費用1,780
    元【其中本院97年度家催字第12號公示催告聲請費，已經上
    開裁定明示由被繼承人甲○○之遺產負擔，應予扣除】）為
    適當，爰酌定如主文第1 項所示。至財政部訂頒「代管無人
    承認繼承遺產作業要點」第14點第3 項規定，管理遺產報酬
    不得依於遺產現值百分之一，僅供法院斟酌，尚非為據以論
    酬之依據，併此敘明。
四、末按依法應由關係人（包括聲請人、相對人及其他利害關係
    人）負擔費用者，法院裁定命關係人負擔時，應一併確定其
    數額，非訟事件法第24條第1 項所明定。經核本件聲請事件
    ，應徵之程序費用為1,000 元，依非訟事件法第157 條規定
    ，應由遺產負擔，爰併予確定如主文第2 項所示，附此敘明
    。
五、依非訟事件法第157 條、第24條第1 項，裁定如主文。
中    華    民    國    98    年     4    月    24    日
                  家事法庭  司法事務官  任士慧
正本係照原本作成。
如對本裁定抗告，須於裁定送達後10日之不變期間內，向本院提
出抗告狀，並繳納抗告費新臺幣1,000元。
中    華    民    國    98    年     4    月    24    日
                            書  記  官  葉正昭


司法院資訊處製作；財團法人民間司法改革基金會備份。
